臺灣臺中地方法院刑事判決
111年度金訴字第176號
公  訴  人  臺灣臺中地方檢察署檢察官
被      告  蕭淳方


上列被告因詐欺等案件，經檢察官提起公訴（110年度偵字第105
17號、110年度偵字第13631號），被告就被訴事實為有罪之陳述
，經告知簡式審判程序意旨，並聽取當事人之意見後，本院合議
庭裁定依簡式審判程序，判決如下：
    主    文
蕭淳方犯如附表二「主文」欄所示之罪，各處如附表二「主文」
欄所示之刑。應執行有期徒刑壹年貳月。緩刑貳年。
    犯罪事實
一、蕭淳方依其成年人之社會生活經驗及智識程度，可知金融帳
    戶為個人信用、財產之重要表徵，若將金融機構帳戶資料提
    供與無任何信任基礎之他人使用，極易被利用為與財產有關
    之犯罪工具，而可預見將金融帳戶提供與他人使用，可能遭
    詐欺犯罪者作為不法收取詐欺款項之用，亦可預見若配合轉
    匯帳戶內來源不明之款項交給真實姓名、年籍資料均不詳之
    人，極有可能係詐欺集團為取得犯罪所得之行為，且可藉此
    掩飾、隱匿詐欺犯罪所得之本質及去向，竟基於縱有上情、
    亦不違背其本意之不確定故意，與真實姓名年籍不詳、暱稱
    「Sophia」及「MELISSA ADAMS」之成年女子，共同意圖為
    自己不法之所有，基於3人以上共同犯詐欺取財，及隱匿、
    掩飾特定犯罪所得去向之洗錢犯意聯絡，將其所申辦之國泰
    世華商業銀行帳號000000000000號帳戶(下稱國泰帳戶)之帳
    號提供與「Sophia」及「MELISSA ADAMS」，再由其等所屬
    之詐欺集團不詳成員，各於如附表一所示之詐騙時間及方式
    ，對洪麥雪、陳姵諼施以詐術（下稱洪麥雪等2人）行騙，
    致使洪麥雪等2人陷於錯誤，分別於如附表一所示時間匯款
    如附表一所示之金額至蕭淳方上揭國泰帳戶內，復經蕭淳方
    將上揭金額購買比特幣後，再將比特幣轉入「Sophia」或「
    MELISSA ADAMS」指定之比特幣錢包，而以此方法製造金流
    斷點，掩飾、隱匿詐欺犯罪所得之本質及去向，並獲得新臺
    幣（下同）2,000元之報酬。
二、案經洪麥雪、陳姵諼分別向臺中市政府警察局霧峰分局、臺
    中市政府警察局第五分局提出告訴後，移由新北市政府警察
    局蘆洲分局報告臺灣臺中地方檢察署檢察官偵查起訴。 
    理    由
一、認定犯罪事實所憑之證據及理由
㈠、訊據被告蕭淳方對前開犯罪事實均坦承不諱（見警卷第4至6
    頁，偵10517號卷第22頁、125至127頁，本院卷第45頁)，復
    有如附表一所示之「卷證出處」欄所示之供述及書證在卷可
    憑，並有警卷所附之被告提供之比特幣買賣紀錄(第21至26
    頁)、EMAIL信件(第27至34頁)，偵10517號卷所附之國泰世
    華商業銀行存匯作業管理部110年2月3日國世存匯作業字第1
    100016684號函檢附帳號000000000000號之基本資料及往來
    明細（第41至45頁)各1份在卷可稽，足徵被告之自白應與事
    實相符，可以採信。
㈡、按刑法上故意，分直接故意（確定故意）與間接故意（不確
    定故意），行為人對於構成犯罪之事實，明知並有意使其發
    生者，為直接故意；行為人對於構成犯罪事實，預見其發生
    而其發生並不違背其本意者，為間接故意。衡諸時下詐騙猖
    獗，各式各類詐騙手法層出不窮，該等犯罪多有利用他人帳
    戶以躲避追查之情事，此已廣為媒體所披露報導，政府機關
    亦一再呼籲勿提供帳戶供他人使用，且實際與被害人接觸進
    行詐騙者，為掩飾真實身分，委由他人代為領取被害人所匯
    款項或進行轉匯，亦早為媒體廣泛報導，是具有一般智識及
    生活經驗之人，應可預見對於將金融帳戶提供與他人使用，
    可能遭利用作為詐欺取財犯罪之取款工具，如有受託臨櫃或
    至自動付款設備提領不明款項再行交付、將款項轉移至不同
    帳戶者，更常與詐欺取財之財產犯罪密切相關，若有該等情
    形，極可能為他人遂行詐欺取財之犯行。衡諸被告為本案行
    為時乃29歲之成年人，且為五專畢業（見本院卷第59頁），
    足認被告具有相當之智識程度及社會經驗，則其對於提供帳
    戶，極有可能作為他人詐欺取財的人頭帳戶，依他人指示轉
    匯帳戶內不明來源款項之舉，亦極有可能係為他人領取詐欺
    所得贓款，進而掩飾、隱匿犯罪所得之去向，均應有所預見
    ，稽此，被告仍依毫不相識、真實姓名年籍資料不詳之「So
    phia」及「MELISSA ADAMS」之指示提供名下帳戶，並依其
    等指示轉匯帳戶內之金錢，被告前開所為應未逸脫其可預見
    之範圍，則其以此方式參與詐欺取財犯行，心態上顯然對於
    其行為成為詐欺取財犯罪計畫之一環，而促成犯罪既遂之結
    果予以容任。是以，被告雖無積極參與詐騙被害人之犯行，
    仍有為「Sophia」、「MELISSA ADAMS」及所屬詐欺集團轉
    匯詐欺犯罪所得款項之行為，足認被告主觀上應與「Sophia
    」、「MELISSA ADAMS」及其所屬詐欺集團具有三人以上共
    同詐欺取財及洗錢之不確定故意甚明。
㈢、綜上所述，本案事證明確，被告犯行均堪認定，應依法論科
    。
二、論罪科刑
㈠、詐欺集團成員向被害人施用詐術後，為隱匿其詐欺所得財物
    之去向，而令被害人將其款項轉入該集團所持有、使用之人
    頭帳戶，並由該集團所屬之車手前往提領詐欺所得款項得逞
    ，檢察官如能證明該帳戶內之資金係本案詐欺之特定犯罪所
    得，即已該當於新法第14條第1項之一般洗錢罪。另過去實
    務認為，行為人對犯特定犯罪所得之財物或利益作直接使用
    或消費之處分行為，或僅將自己犯罪所得財物交予其他共同
    正犯，祇屬犯罪後處分贓物之行為，非本條例所規範之洗錢
    行為，惟依新法規定，倘行為人意圖掩飾或隱匿特定犯罪所
    得來源，而將特定犯罪所得直接消費處分，甚或交予其他共
    同正犯，而由共同正犯以虛假交易外觀掩飾不法金流移動，
    即難認單純犯罪後處分贓物之行為，仍應構成新法第2條第1
    款或第2款之洗錢行為（最高法院108年度台上字第1744號、
    第2500號、第2425號判決意旨可資參照）。查本案詐欺集團
    之成員詐騙告訴人洪麥雪等2人之犯行，均係犯刑法第339條
    之4第1項第2款之加重詐欺取財罪，均為洗錢防制法第3條第
    1款規定之特定犯罪，而被告與「Sophia」、「MELISSA ADA
    MS」及詐欺集團之其餘成員間，相互利用彼此之行為，先由
    集團成員向民眾施用詐術，待受騙民眾陷於錯誤而將款項轉
    入被告之上開帳戶，即特定犯罪已發生、犯罪所得即洗錢標
    的已產生後，被告即依「Sophia」及「MELISSA ADAMS」指
    示轉匯款項，層層轉交之目的顯在掩飾、隱匿詐欺犯罪所得
    財物之本質及去向，故被告所為，顯屬洗錢防制法第2條第2
    款之洗錢行為，自應成立同法第14條第1項之一般洗錢罪。
㈡、核被告如附表一編號1至2所為，均係犯刑法第339條之4第1項
    第2款之三人以上共同犯詐欺取財罪、洗錢防制法第14條第1
    項之一般洗錢罪。
㈢、按共同實行犯罪行為之人，在合同意思範圍以內，各自分擔
    犯罪行為之一部，相互利用他人之行為，以達其犯罪之目的
    者，即應對於全部所發生之結果，共同負責，不問犯罪動機
    起於何人，亦不必每一階段犯行，均經參與；再關於犯意聯
    絡，不限於事前有所協議，其於行為當時，基於相互之認識
    ，以共同犯罪之意思參與者，亦無礙於共同正犯之成立，且
    數共同正犯之間，原不以直接發生犯意聯絡者為限，即有間
    接之聯絡者，亦包括在內；而詐欺集團成員，以分工合作之
    方式，各自分擔犯罪行為之一部，相互利用他人之行為，以
    達詐欺取財之目的，即應負共同正犯責任，不必每一階段犯
    行均經參與，且犯意之聯絡，亦不以直接發生者為限，其有
    間接之聯絡者，亦屬之（最高法院28年上字第3110號判決、
    85年度台上字第6220號、97年度台上字第2946號判決意旨參
    照）。經查，被告雖未親自實施電話詐騙行為，但被告分工
    提供帳戶及轉匯款項之任務，堪認被告就其參與部分，分別
    與「Sophia」及「MELISSA ADAMS」等人間，有相互利用之
    共同犯意，而各自分擔部分犯罪行為，其等有犯意聯絡及行
    為分擔，為共同正犯。
㈣、被告就如附表一編號1至2所為，均係一行為觸犯上開數罪名
    之想像競合犯，應依刑法第55條規定，各從一重之三人以上
    共同犯詐欺取財罪處斷。又刑法處罰之加重詐欺取財罪係侵
    害個人財產法益之犯罪，其罪數計算，依一般社會通念，應
    以被害人數、被害次數之多寡，決定其犯罪之罪數（最高法
    院108年度台上字第274號判決意旨參照）。故被告就如附表
    一編號1至2所示2次三人以上共同犯詐欺取財罪，應屬犯意
    各別，行為互殊，予以分論併罰。
㈤、想像競合犯之處斷刑，本質上係「刑之合併」。其所謂從一
    重處斷，乃將想像競合犯組成之評價上數罪，合併為科刑一
    罪，其所對應之刑罰，亦合併其評價上數罪之數法定刑，而
    為一個處斷刑。易言之，想像競合犯侵害數法益者皆成立犯
    罪，論罪時必須輕、重罪併舉論述，同時宣告所犯各罪名，
    包括各罪有無加重、減免其刑之情形，亦應說明論列，量刑
    時併衡酌輕罪部分量刑事由，評價始為充足，然後依刑法第
    55條前段規定「從一重處斷」，非謂對於其餘各罪可置而不
    論。因此，法院決定處斷刑時，雖以其中最重罪名之法定刑
    ，做為裁量之準據，惟於裁量其輕重時，仍應將輕罪合併評
    價在內（最高法院108年度台上字第4405、4408號判決意旨
    參照）。依洗錢防制法第16條第2項規定：「犯前2條之罪，
    在偵查或審判中自白者，減輕其刑。」，被告就上揭犯行於
    本院審理時均坦承不諱，所犯一般洗錢罪部分，本應依前開
    規定減輕其刑，但因此部分已與三人以上共同犯詐欺取財罪
    成立想像競合犯，從一重之三人以上共同犯詐欺取財罪處斷
    ，自無從再適用該條項規定減刑，惟依前開說明，本院仍將
    於後述量刑時予以考量，附此說明。
㈥、另依本件相關卷證資料，如附表一編號1至2之告訴人洪麥雪
    等2人均未述其等於電話詐騙過程中曾與被告有何接觸，顯
    見被告僅係一時性的與該詐欺集團成員共同犯罪，而無加入
    該組織之意思，且以被告前述與「Sophia」之信件內容及被
    告分擔之行為觀之，其所負責者，亦非犯罪組織之核心要角
    ，難認被告有參與組織之意思，則被告雖在該組織中構成三
    人以上共同詐欺取財之共犯，但難認該當組織犯罪防制條例
    第3條第1項後段之參與犯罪組織罪，且檢察官亦未就此部分
    舉證並起訴，併此敘明。
㈦、爰審酌被告雖未實際參與詐騙被害人之犯行，但仍率爾提供
    金融機構帳戶資料供他人使用及參與轉匯詐欺贓款之行為，
    非但造成告訴人洪麥雪等2人受有財產上之損害，更助長詐
    騙歪風，且為掩飾該不法所得與詐欺行為有關，復為洗錢之
    犯行，破壞社會治安，應予非難，惟考量其坦承犯行，且與
    告訴人陳姵諼成立調解，並已履行完畢，有本院調解程序筆
    錄在卷可查（見本院卷第37至38頁），堪認被告尚有悔意，
    兼衡被告在本案犯罪中所扮演之角色及參與犯罪之程度，及
    其犯罪動機、目的、自述之智識程度、家庭生活經濟情況等
    一切情狀（見本院卷第58至59頁），分別量處如附表二所示
    之刑，並定應執行之刑如主文所示。
㈧、被告前未曾因故意犯罪受有期徒刑以上刑之宣告，有臺灣高
    等法院被告前案紀錄表在卷可稽，本院審酌被告已與告訴人
    陳姵諼達成調解，並履行完畢，已如前述，參以告訴人洪麥
    雪表示願意原諒被告，同意給予被告自新之機會，有本院公
    務電話紀錄表1份(見本院卷第39頁)在卷可稽，其經本案偵
    、審程序及刑之宣告，應能知所警惕，信無再犯之虞，本院
    因認其宣告之刑以暫不執行為適當，爰依刑法第74條第1項
    第1款規定，併諭知緩刑2年，以勵自新。
三、沒收
㈠、按犯罪所得，屬於犯罪行為人者，沒收之，於全部或一部不
    能沒收或不宜執行沒收時，追徵其價額，刑法第38條之1第1
    項前段、第3項定有明文。宣告前2條之沒收或追徵，有過苛
    之虞、欠缺刑法上之重要性、犯罪所得價值低微，或為維持
    受宣告人生活條件之必要者，得不宣告或酌減之。刑法第38
    條之2第2項亦有明文。又按共同犯罪行為人之組織分工及不
    法所得，未必相同，其所得之沒收，應就各人分得之數為之
    ，亦即依各共犯實際犯罪利得分別宣告沒收。所謂各人「所
    分得」，係指各人「對犯罪所得有事實上之處分權限」，法
    院應視具體個案之實際情形而為認定，故本件被告與相同詐
    騙集團之其他共同正犯間犯罪所得之沒收，應就個人所分得
    部分個別為沒收或追徵，對於不法利得分配明確時，應依各
    人實際所得之金額為沒收之諭知若共同正犯成員對不法所得
    並無處分權限，與其他成員亦無事實上之共同處分權限者，
    自不予諭知沒收。再按「犯第14條之罪，其所移轉、變更、
    掩飾、隱匿、收受、取得、持有、使用之財物或財產上利益
    ，沒收之」，洗錢防制法第18條第1項前段定有明文。此一
    規定係採義務沒收主義，只要合於法條規定，法院即應為相
    關沒收之諭知，然該洗錢行為之標的是否限於行為人所有者
    始得宣告沒收，法無明文，實務上一向認為倘法條並未規定
    「不問屬於犯罪行為人與否均沒收」時，自仍以屬於被告所
    有者為限，始應予沒收。
㈡、經查，被告於本院審理時供稱：伊這2次轉匯的報酬是2,000
    元等語（見本院卷第58頁），然被告業已賠償告訴人陳姵諼
    3萬元，此有本院調解程序筆錄在卷可參(見本院卷第37至38
    頁)，是被告之犯罪所得為2,000元，雖並未與所有被害人達
    成和解，然已與告訴人陳姵諼成立調解，且被告事後賠償數
    額，已超出其因本案所獲取之犯罪所得，倘如再就其上開犯
    罪所得予以宣告沒收追徵，實有過苛之虞，故依刑法第38條
    之2第2項不予宣告沒收或追徵。又本件被告僅係依「Sophia
    」及「MELISSA ADAMS」之指示轉匯如附表一所示之詐欺贓
    款，除取得前開報酬外，其餘款項均上繳該詐欺集團，如前
    說明，並非被告所有，亦非在其實際掌控中，則被告就此部
    分洗錢之標的本不具所有權及事實上管領權，自無庸依前開
    規定宣告沒收。
㈢、另按供犯罪所用、犯罪預備之物或犯罪所生之物，屬於犯罪
    行為人者，得沒收之。但有特別規定者，依其規定，刑法第
    38條第2項定有明文。經查，被告固將上開國泰帳戶提供他
    人作為詐欺取財、洗錢所用，惟該金融帳戶已被列為警示帳
    戶，無法再供交易使用，且帳戶本身之價值甚低，復未扣案
    ，因認宣告沒收對防禦危險不具重要性，爰適用刑法第38條
    之2第2項規定，不予宣告沒收或追徵。
據上論斷，應依刑事訴訟法第273條之1第1項、第299條第1項前
段，判決如主文。
本案經檢察官潘曉琪提起公訴，檢察官何建寬到庭執行職務。
中　　華　　民　　國　　111 　年　　6 　　月　　30　　日
                  刑事第十五庭  法  官  張雅涵
以上正本證明與原本無異。
如不服本判決應於收受判決後20日內向本院提出上訴書狀，並應
敘述具體理由；其未敘述上訴理由者，應於上訴期間屆滿後20日
內向本院補提理由書（均須按他造當事人之人數附繕本）「切勿
逕送上級法院」。
告訴人或被害人如不服判決，應備理由具狀向檢察官請求上訴，
上訴期間之計算，以檢察官收受判決正本之日起算。
                                書記官  曾惠雅
中　　華　　民　　國　　111 　年　　6 　　月　　30　　日
附錄本案論罪科刑法條
中華民國刑法第339條之4
犯第339條詐欺罪而有下列情形之一者，處1年以上7年以下有期
徒刑，得併科1百萬元以下罰金：
一、冒用政府機關或公務員名義犯之。
二、三人以上共同犯之。
三、以廣播電視、電子通訊、網際網路或其他媒體等傳播工具，
    對公眾散布而犯之。
前項之未遂犯罰之。

洗錢防制法第14條
有第二條各款所列洗錢行為者，處7年以下有期徒刑，併科新臺
幣5百萬元以下罰金。
前項之未遂犯罰之。
前二項情形，不得科以超過其特定犯罪所定最重本刑之刑。

附表一
編號 告訴人 詐騙時間及方式 告訴人匯款時間、地點、金額(新臺幣)及匯款帳戶 卷證出處   1 洪麥雪 於109年7月17日前某日在社群軟體Instagram上認識詐欺集團成員，雙方並以通訊軟體LINE聯繫，對方向洪麥雪訛稱：簽證有問題遭逮捕需其幫忙處理云云。 109年7月23日12時41分許，以自動櫃員機跨行轉帳3萬元至被告蕭淳方之國泰世華銀行000000000000號帳戶 ⑴告訴人洪麥雪於警詢時之供述（警卷第9至10頁） ⑵臺中市政府警察局霧峰分局萬豐派出所受理各類案件紀錄表（警卷第37頁） ⑶臺中市○○○○○○○○○○○○○○○○○○○○○○○○○○○○○00○○ ○○○○○○○○○○○○○○○○○○○○○00○00○○ ○○○○○○○區○○○○00000000000000000號存摺內頁交易明細影本、存款歷史交易明細查詢影本（警卷第43至45頁） ⑹臺中市政府警察局霧峰分局萬豐派出所受理詐騙帳戶通報警示簡便格式表（警卷第51頁） ⑺金融機構聯防機制通報單（警卷第61頁）    2 陳姵諼 於109年5月中在社群軟體Instagram上認識自稱「Yejun Wang」之詐欺集團成員，雙方並以通訊軟體WeChat聯繫，對方向陳姵諼訛稱：住院後沒有錢出院、銀行的稅沒辦法解決需其協助云云。 109年8月3日20時27分許，以網路銀行轉帳3萬元至被告蕭淳方之國泰世華銀行000000000000號帳戶 ⑴告訴人陳姵諼於警詢時之供述（偵10517卷第25至27頁） ⑵內政部警政署反詐騙諮詢專線紀錄表（偵10517卷第47至49頁） ⑶臺中市政府警察局第五分局東山派出所受理詐騙帳戶通報警示簡便格式表（偵10517卷第55頁） ⑷金融機構聯防機制通報單（偵10517卷第63頁） ⑸陳姵諼提供之Yejun Wang地址、護照、IG頁面截圖（偵10517卷第67至69頁） ⑹陳姵諼轉帳交易明細（偵10517卷第69至71頁） ⑺陳姵諼與詐欺集團之WeChat對話紀錄截圖照片（偵10517卷第71至79頁）  

附表二
編號       犯罪事實            主文  1 如附表一編號1所載（詐欺告訴人洪麥雪部分） 蕭淳方三人以上共同犯詐欺取財罪，處有期徒刑壹年壹月。  2 如附表一編號2所載（詐欺告訴人陳姵諼部分） 蕭淳方三人以上共同犯詐欺取財罪，處有期徒壹年。